最高法院刑事判決　　　　　　　　　　　　　　　九十三年度台上字第三五七一號
　　上訴人　台灣高等法院高雄分院檢察署檢察官
　　被　告　甲○○原名林俊成.
右上訴人因被告毒品危害防制條例案件，不服台灣高等法院高雄分院中華民國九十年
十月三十日第二審更審判決（九十年度上更(一)字第三一七號，起訴案號：台灣高雄地
方法院檢察署八十六年度偵字第二六六二二號），提起上訴，本院判決如左：
    主  文
上訴駁回。
    理  由
按刑事訴訟法第三百七十七條規定，上訴於第三審法院，非以判決違背法令為理由，
不得為之。是提起第三審上訴，應以原判決違背法令為理由，係屬法定要件。如果上
訴理由狀並未依據卷內訴訟資料，具體指摘原判決不適用何種法則或如何適用不當，
或所指摘原判決違法情事，顯與法律規定得為第三審上訴理由之違法情形，不相適合
時，均應認其上訴為違背法律上之程式，予以駁回。本件檢察官上訴意旨略稱：(一)、
證人陳漢祥自警訊至偵審中就其向被告甲○○（原名林俊成）購買毒品海洛因二、三
次之基本事實之供述並無出入，至於細節部分雖偶有不同，但經其於原審審理中就不
符部分加以合理之補充陳述，且有在被告身上搜獲之海洛因一小包足資佐證，其證言
自得採為被告有罪之認定。(二)、被告於警訊時坦承其撥打「謝美枝」之電話聯絡購買
海洛因十餘次，至檢察官偵查中始否認販賣海洛因與陳漢祥，自稱係與陳漢祥合資向
「謝美枝」購買，但觀其向「謝美枝」聯絡購買之過程，均由被告主導操控或協助「
謝美枝」販售與陳漢祥，即應成立販賣或幫助販賣毒品罪，所謂「合資購買」無非係
卸責之詞，原難採信。蹤認「合資購買毒品」之辯解成立，亦須由被告先向「謝美枝
」取得毒品之所有權之後，再轉讓與陳漢祥取得使用，被告之行為亦應成立之轉讓毒
品罪，原審亦應變更起訴法條，依轉讓毒品罪論處，方為適法，原判決諭知被告無罪
，違背經驗法則及論理法則等語。
惟查本件原判決以公訴意旨略以：被告甲○○（原名林俊成）基於概括犯意，自民國
八十六年四月十六日起至同年七月十九日止，以呼叫器0000000號呼叫八六八
六之電話秘書聯絡之方式，連續六至七次，在高雄市○○路一０九號地下室，以每包
新台幣（下同）五千元至七千元之價格販賣毒品海洛因與陳漢祥施用，嗣於同年十一
月七日為警查獲並扣得被告所有之海洛因一小包等情，因認被告涉犯行為時肅清煙毒
條例第五條第一項之販賣毒品罪嫌，係以陳漢祥之證言及扣案海洛因一小包為其依據
。然訊據被告始終堅決否認有販賣海洛因與陳漢祥之犯行，辯稱：係伊與陳漢祥共同
出資向綽號「美枝」者購買，查扣之海洛因是供自己施用等語。經查陳漢祥於警訊及
偵審中雖曾供稱向被告購買海洛因施用，然原審綜合其於警訊、第一審偵審中及原審
法院前審之相關供述，其對於向被告購海洛因之次數，警訊中稱六、七次，偵審中則
稱：二次或三次。對於購買之價格，偵查中稱五千元至七千元不等，其餘則稱，三千
元至五千元不等。交易地點，於警訊時稱，在高雄市○○路九十六號地下室或高雄市
苓雅區○○路高雄女中對面統一超商，偵查中稱，在高雄市○○路一０九號地下室。
對於何時向被告購買，於偵查及原審法院前審稱，其中二次向被告購買，其餘與被告
合資購買，最後一次是（八十六年）七月十九日購買，於第一審則稱，之前有向被告
購買二、三次，後來才出錢一起去買各等語，先後不同，已存有瑕疵而難輕信。且其
於警訊中另供稱，於八十六年七月十六日九時在高雄市一０九號二樓最後一次施用海
洛因後，即未再施用等語。而竟又稱，其於同年七月十九日仍向被告購買海洛因等情
，亦相互矛盾。且又查無其他補強證據證明陳漢祥所謂向被告購買海洛因之供述與事
實相符，自不得採為被告不利之證明。又警方查獲被告時，僅在其身上查扣海洛因一
小包（淨重０．一八公克），此外並未查獲其他與販賣毒品有關之證據，而被告平日
即有施用毒品海洛因之行為，已據其供明，經警採集尿液檢驗結果，確含有嗎啡陽性
反應，有高雄市立凱旋醫院八十六年十一月二十八日高市凱醫檢字第七九一九號煙毒
尿液檢驗成績書在卷可按，且該包海洛因數量甚微，被告所辯係供自己施用，亦合乎
常情，自堪採信。此外，復查無確切證據足以證明被告有販賣毒品海洛因之犯行，因
而撤銷第一審科刑之判決，改判諭知被告無罪，已詳予說明其證據之取捨及論斷之基
礎。所為論述，均有卷存資料可資覆按，從形式上觀察，並無所謂違背法令之情形。
按認定犯罪事實所憑之證據，雖不以直接證據為限，間接證據亦包括在內；然而無論
直接或間接證據，其為訴訟上之證明，須於通常一般之人均不致於有所懷疑，而得確
信其為真實之程度者，始得為有罪之認定，倘其證明尚未達到此一程度，而有合理性
之懷疑存在時，事實審法院復已就其心證上理由予以闡述，明其如何無從為有罪之
確信，因而為無罪之判決，尚不得任意指為違法。原判決已調查說明公訴人所舉證人
陳漢祥之證言，及在被告身上查扣之海洛因一小包，何以均不足以證明被告有販賣毒
品海洛因之犯行，因而為被告無罪之諭知，於法難認有違。檢察官上訴意旨或仍執陳
詞指摘被告犯罪，或任意擴張解釋被告所辯與陳漢祥合資向「謝美枝」買海洛因云云
，涉有起訴書所未記載之幫助販賣毒品或轉讓毒品罪嫌，原判決未審酌，有所不當，
漫指原判決違法，難認係以原判決違背法令為理由之適法上訴第三審理由。本件上訴
為違背法律上之程式，應予駁回。
據上論結，應依刑事訴訟法第三百九十五條前段，判決如主文。
中　　　華　　　民　　　國　　九十三　　年　　　七　　　月　　 十五 　　日
                              最高法院刑事第三庭
                                  審判長法官  董　明　霈
                                        法官  林　茂　雄
                                        法官  張　祺　祥
                                        法官  陳　世　淙
                                        法官  洪　佳　濱
      右正本證明與原本無異
                                              書  記  官
中　　　華　　　民　　　國　　九十三　　年　　　七　　　月　　 二十 　　日
                                                                        Ｂ
